臺灣雲林地方法院刑事判決
111年度訴緝字第16號
公  訴  人  臺灣雲林地方檢察署檢察官
被      告  古必錦


                    （另案於法務部○○○○○○○○○執行中）
選任辯護人  白裕棋律師
上列被告因違反槍砲彈藥刀械管制條例案件，經檢察官提起公訴
（110年度偵字第220號），本院判決如下：
    主    文
古必錦犯非法持有非制式手槍罪，處有期徒刑3年，併科罰金新
臺幣5萬元，罰金如易服勞役，以新臺幣1千元折算1日。扣案如
附表編號1所示之非制式手槍1枝（含彈匣2個，槍枝管制編號：0
000000000）均沒收。
    犯罪事實
一、古必錦明知未經許可，不得持有具殺傷力之槍枝、子彈，竟
    仍基於非法持有具殺傷力手槍及子彈之犯意，於民國108年
    間某日，在彰化縣北斗鎮公所附近某處，以新臺幣6萬元之
    價格，向友人「董浚豪（已歿）」購入具殺傷力之非制式手
    槍1枝（含彈匣2個；槍枝管制編號：0000000000）及具殺傷
    力之子彈46顆（子彈顆數，業經檢察官更正），而持有之。
    嗣古必錦於犯罪偵查機關尚無合理懷疑其持有槍彈之確切根
    據前，即向有偵查權限之警員自首坦承前揭犯行，並於109
    年12月25日下午4時57分許，在雲林縣○○鎮○○里○○路00○00號
    20B前，主動帶同警員至其所駕駛之車牌號碼000-0000號自
    用小客車，且經古必錦供出而報繳其置放在該車內之如附表
    編號1、2所示之槍彈，始悉上情。
二、案經彰化縣警察局彰化分局報告臺灣雲林地方檢察署檢察官
    偵查起訴。
    理    由
一、認定犯罪事實之證據及理由：
　　上開犯罪事實，業據被告古必錦於警詢、偵查及本院準備程
    序、審理時坦承不諱，並有彰化縣警察局槍枝初步檢視報告
    表暨槍枝影像照片（警卷第33至38頁）、內政部警政署刑事
    警察局110年3月15日刑鑑字第1100000755號鑑定書暨影像照
    片（偵卷第143至150頁）、內政部警政署刑事警察局110年1
    0月27日刑鑑字第1108010963號函（本院訴275號卷第185頁
    ）、內政部警政署111年10月12日警署刑偵字第1110010662
    號函（本院訴緝卷第157頁）、現場查獲照片（警卷第39至4
    7頁）、自願受搜索同意書、彰化縣警察局彰化分局搜索扣
    押筆錄暨扣押物品目錄表（警卷第23至31頁）附卷可稽，復
    有扣案如附表編號1、2所示之槍彈可資佐證，是被告上開任
    意性之自白與事實相符，應堪採信。本案事證明確，被告上
    開犯行洵堪認定，應予依法論科。
二、論罪科刑：
　㈠新舊法比較：
　　按持有手槍罪為繼續犯，於其終止持有之前，犯罪行為仍在
    繼續實施之中，其間法律縱有變更，但其行為繼續實施至新
    法施行以後，即無行為後法律變更之可言（最高法院102年
    度台上字第1305號判決意旨參照）。又槍砲彈藥刀械管制條
    例第4條關於「槍砲」之定義，已有變更，所謂「槍枝」包
    括制式或非制式；同條例第7條及第8條之罪，亦隨同修正，
    並於109年6月10日經總統公布，同年月12日施行。則其非法
    持有改造可發射子彈具殺傷力之槍枝犯行，依修正後新法，
    應依該條例第7條第4項規定論處罪刑（最高法院109年度台
    上字第2856號、110年度台上字第337號判決意旨參照）。查
    本案被告非法持有前揭非制式手槍之犯行，其行為時間係自
    108年間某日起至109年12月25日為警查獲時止，已如前述，
    亦即其非法持有本案槍枝之行為，已繼續實施至槍砲彈藥刀
    械管制條例第7條第4項等前揭規定於109年6月12日修正施行
    以後，並因其前揭犯行應論以繼續犯之實質上一罪，則依上
    開說明，本案就此部分即應逕行適用修正後新法即槍砲彈藥
    刀械管制條例第7條第4項之規定，而無新舊法比較適用之問
    題。至辯護意旨認基於舊法對被告有利的解釋，請求依照舊
    法第8條第4項對被告量處其刑云云（本院訴緝卷第218頁）
    ，顯有誤會。
  ㈡核被告所為，係犯槍砲彈藥刀械管制條例第7條第4項之非法
    持有非制式手槍及同條例第12條第4項之非法持有子彈罪。
    而被告自購得上開具殺傷力槍彈至為警查獲止，係犯罪行為
    之繼續，為繼續犯，各屬實質上之一罪。
　㈢按非法持有槍砲彈藥刀械等違禁物，所侵害者為社會法益，
    如持有之客體種類相同（同為手槍，或同為子彈者），縱令
    同種類之客體有數個（如數支手槍、數顆子彈），仍為單純
    一罪，不發生想像競合犯之問題。若同時持有二不相同種類
    之客體（如同時寄藏手槍及子彈），則為一行為觸犯數罪名
    之想像競合犯（最高法院82年度台上字第5303號、92年度台
    上字第2121號判決意旨可資參照）。依上開說明，被告同時
    持有具殺傷力之子彈共46顆，僅論以單一之未經許可持有子
    彈罪；而被告同時未經許可持有上開槍彈，係一行為觸犯數
    罪名，為想像競合犯，應依刑法第55條規定，從一重論以非
    法持有非制式手槍罪。
　㈣被告雖前因槍砲、毒品、藥事法等案件，經法院判刑確定及
    執行完畢，然檢察官就被告構成累犯之事實及應加重其刑事
    項，並未具體指出證明之方法，參照最高法院刑事大法庭11
    0年度台上大字第5660號裁定意旨，爰不依累犯規定加重其
    刑，僅將被告之前科紀錄列入刑法第57條第5款「犯罪行為
    人之品行」之量刑審酌事由（詳後述）。
　㈤按刑法第62條規定：「對於未發覺之罪自首而受裁判者，得
    減輕其刑。但有特別規定者，依其規定。」另槍砲彈藥刀械
    管制條例第18條第1項前段規定：「犯本條例之罪自首，並
    報繳其持有之全部槍砲、彈藥、刀械者，減輕或免除其刑。
    」此2法條所稱「自首」，均以對於未發覺之罪，向有偵查
    權之機關或公務員自承犯罪，進而接受裁判為要件；後者並
    為前者之特別規定，應優先適用（最高法院106年度台上字
    第3353號判決意旨可資參照）。又按刑法第62條所謂發覺，
    固非以有偵查犯罪權之機關或人員確知其人犯罪無誤為必要
    ，而於對其發生嫌疑時，即得謂為已發覺；但此項對犯人之
    嫌疑，仍須有確切之根據得為合理之可疑者，始足當之，若
    單純主觀上之懷疑，要不得謂已發生嫌疑。至如何判斷「有
    確切之根據得合理之可疑」與「單純主觀上之懷疑」，主要
    區別在於有偵查犯罪權限之機關或人員能否依憑現有尤其是
    客觀性之證據，在行為人與具體案件之間建立直接、明確及
    緊密之關聯，使行為人犯案之可能性提高至被確定為「犯罪
    嫌疑人」之程度。換言之，有偵查犯罪權限之機關或人員尚
    未發現犯罪之任何線索或證據，僅憑其工作經驗或蛛絲馬跡
    （如見行為人有不正常神態、舉止等）等情況直覺判斷行為
    人可能存在違法行為，即行為人之可疑非具體且無客觀依據
    ，無從與具體犯罪案件聯繫；或於犯罪發生後，前揭有偵查
    犯罪權限機關或人員雖根據已掌握之線索發現行為人之表現
    或反應異常，引人疑竇，惟尚不足通過現有證據確定其為犯
    罪嫌疑人，即對行為人可疑雖已有一定之針對性或能與具體
    案件聯繫，惟此關聯仍不夠明確，尚未達到將行為人鎖定為
    犯罪嫌疑人並進而採取必要作為或強制處分之程度。此時，
    上開2種情況仍僅止於「單純主觀上之懷疑」，尚不得謂為
    「已發覺」（最高法院72年度台上字第641號、108年度台上
    字第3146號判決亦可參照）。經查：①觀諸卷附臺灣嘉義地
    方法院109年聲搜字933號搜索票影本之內容（偵卷第123頁
    ），其受搜索人為林建汶，並非被告，且搜索處所在嘉義縣
    大林鎮，亦非本案扣得如附表所示槍彈之地點，又依證人林
    建汶於警詢時所述情節，其所供稱者為其自己租屋處經警扣
    得另案槍、彈、毒品等物之事，而被告斯時僅與其同在租屋
    處（偵卷第127至130頁、第131至136頁），可見該搜索票實
    與被告非法持有本案槍彈無涉。②被告於警詢時供稱：我於1
    09年12月25日16時57分主動向警方坦承，所駕駛使用AYY-65
    03號自小客車内駕駛所下方放有槍枝1把（含彈匣）、1個長
    彈匣及子彈50顆都是我的，AYY-6503號自小客車内的槍枝是
    我主動向警方報繳的，我想說那支槍枝沒什麼在用，所以就
    主動跟警方坦承，希望之後能夠重新做人等語（警卷第7、1
    2頁）；嗣於偵查中亦供稱：是我自動向警方自首我有槍和
    子彈，是我主動告知警察我有槍和子彈等語（偵卷第17至18
    頁）。又依彰化分局偵查隊警員所出具110年3月23日職務報
    告（偵卷第173頁），已敘明：「犯罪嫌疑人古必錦確實於
    警方開始搜索前，主動向警方坦承所駕駛之車輛内有改造手
    槍1把改造子彈50發」，足認本件如附表所示之扣案物，均
    係在被告自行供出之上開自用小客車內扣得，並有前開現場
    查獲照片（警卷第39至47頁）、自願受搜索同意書、彰化縣
    警察局彰化分局搜索扣押筆錄暨扣押物品目錄表（警卷第23
    至31頁）附卷可考，堪認被告確實帶同警員至其所駕駛上開
    自用小客車並主動交出包括槍枝、子彈等如附表所示之物。
    ③綜上，本件承辦警員於查獲被告時，僅因其與證人林建汶
    同在一室，對被告之犯罪構成要件事實是否存在或發生，尚
    無確切之根據得為合理之可疑，被告在尚未被有權偵查之機
    關發覺前，即主動告知警員其所為持有本案槍枝子彈之犯行
    ，亦主動告知槍彈置放之地點，並簽署自願搜索同意書，帶
    同警員前往取出如附表所示之槍彈，而本案卷內復無證據足
    認被告尚持有其他槍砲、彈藥，是應認被告係屬自首而報繳
    其持有之全部槍砲彈藥，有槍砲彈藥刀械管制條例第18條第
    1項前段規定之適用。惟考量被告非法持有槍彈之數量及殺
    傷力，認其情節尚非極度輕微，尚不宜免除其刑，而依槍砲
    彈藥刀械管制條例第18條第1項前段之規定減輕其刑。
　㈥次按槍砲彈藥刀械管制條例第18條第4項前段規定「犯本條例
    之罪，於偵查或審判中自白，並供述全部槍砲、彈藥、刀械
    之來源及去向，因而查獲或因而防止重大危害治安事件之發
    生者，減輕或免除其刑。」其立法意旨重在鼓勵具體供出提
    供或所移交槍砲、彈藥、刀械者，俾追查該等管制物品之來
    源及去向，杜絕管制槍砲、彈藥、刀械之蔓延與氾濫，達到
    維護社會秩序、保障人民生命財產安全之目的，或因而防止
    重大危害治安事件之發生，既能及早破獲相關之犯罪集團，
    並免該槍彈、刀械續遭持為犯罪所用，足以消彌犯罪於未然
    ，自有減輕或免除其刑，以啟自新之必要。又依其犯罪形態
    ，倘該槍砲、彈藥、刀械已經移轉持有，而兼有來源及去向
    者，固應供述全部之來源及去向，始符合上開規定。倘其犯
    罪行為，僅有來源而無去向，或僅有去向而無來源者，祇要
    供述全部來源，或全部去向，因而查獲或因而防止重大危害
    治安事件之發生時，即符合減輕或免除其刑之規定，並非謂
    該犯罪行為，必須兼有來源及去向，始有該條項之適用（最
    高法院100年度台上字第2161號、96年度台上字第7613號判
    決意旨參照）。又按此所稱「因而查獲」，係指因行為人詳
    實供出全部槍砲、彈藥、刀械來源、去向之具體事證，因而
    獲知犯罪人及相關犯罪事實而言，固非以檢察官偵查起訴或
    法院判決有罪為必要，惟仍應有相當證據足資補強證明該槍
    砲、彈藥、刀械來源之供述屬實，始足當之。故如犯本條例
    之罪後，僅片面供述該槍砲、彈藥、刀械之來源，尚難以證
    明核實時，自非「因而查獲」，而與本規定應予減輕或免除
    其刑之要件不符（最高法院108年度台上字第2647號判決意
    旨參照）。經查，被告供述其係因購買而持有上開槍彈，嗣
    為警查獲，足見被告自持有本案槍彈迄經警查獲止，本案槍
    彈均在其支配之下，始終未移轉持有，當無槍彈去向可言；
    而被告雖供述本案槍彈之來源均係「董浚豪」，惟其稱「董
    浚豪」已死亡（警卷第12頁），是被告所供槍彈來源，除其
    個人供述外，並無其他證據以實其說，且「董浚豪」業已死
    亡，亦無從查證被告所為有關槍彈來源供述之真偽，自無查
    獲或因而防止重大危害治安事件發生之可言。是參酌首揭所
    述，即與槍砲彈藥刀械管制條例第18條第4項所定要件不符
    ，附此敘明。
　㈦辯護人雖請求依刑法第59條酌減其刑（本院訴緝卷第218頁）
    。惟按犯罪之情狀顯可憫恕，認科以最低度刑仍嫌過重者，
    得酌量減輕其刑，刑法第59條定有明文。考其立法意旨，科
    刑時原即應依同法第57條規定審酌一切情狀，尤應注意該條
    各款所列事項，以為量刑標準。刑法第59條所謂「犯罪之情
    狀顯可憫恕」，自係指裁判者審酌第57條各款所列事項以及
    其他一切與犯罪有關之情狀之結果，認其犯罪足堪憫恕者而
    言（即犯罪另有其特殊之原因與環境等等），即必於審酌一
    切之犯罪情狀，在客觀上顯然足以引起一般同情，認為縱予
    宣告法定最低刑度猶嫌過重者，始有其適用（最高法院45年
    度台上字第1165號、51年度台上字第899 號判決意旨參照）
    。經查，被告非法持有上開槍彈，非僅具有高度危險性，更
    對他人人身安全、國家秩序及社會治安造成潛在危害，法治
    觀念嚴重不足，行為偏差，稍有不慎，極易造成他人傷亡，
    犯罪情節不輕，實無任何正當理由或特殊情狀足以引起一般
    人同情、顯可憫恕之處，要無情輕法重之情。
　㈧爰以行為人之責任為基礎，審酌被告：①無視法律禁止，非法
    持有槍彈，造成社會治安之危害，行為殊值非難。②前有槍
    砲、毒品、藥事法等案件，經法院論罪科刑及執行完畢紀錄
    ，有臺灣高等法院被告前案紀錄表可參，素行非佳。③坦承
    犯行之犯後態度，及其提供之國立臺灣大學醫學院附設醫院
    雲林分院診斷證明書（本院訴275號卷第93頁）。④自陳之教
    育程度、職業、家庭經濟狀況（本院訴緝卷第216至217頁）
    暨其持有槍彈之數量非少、持有槍彈期間將近1年之久等一
    切情狀，量處如主文所示之刑，並就罰金刑部分諭知易服勞
    役之折算標準。　
三、沒收：
　㈠按違禁物，不問屬於犯罪行為人與否，沒收之，刑法第38條
    第1項定有明文。經查，扣案如附表編號1所示之非制式手槍
    1枝（含彈匣2個，槍枝管制編號：0000000000），經鑑定具
    殺傷力，屬違禁物，爰依上揭規定宣告沒收。
　㈡至如附表編號2所示扣案經試射後認不具殺傷力之非制式子彈
    4顆，非屬違禁物；及認具殺傷力之制式子彈1顆及非制式子
    彈子彈45顆，已於鑑定過程中經試射擊發，已失其子彈之結
    構及性能，而失其違禁物之性質，爰均不予宣告沒收。
據上論斷，應依刑事訴訟法第299條第1項前段，判決如主文。
本案經檢察官朱啟仁提起公訴，檢察官顏鸝靚、魏偕峯到庭執行
職務。
中　　華　　民　　國　　111 　年　　11　　月　　9 　　日
                  刑事第一庭  審判長法　官　王子榮

                                    法　官　黃玥婷

                                    法　官　黃震岳
以上正本證明與原本無異。
如不服本判決，應於收受本判決後20日內向本院提出上訴書狀，
其未敘述上訴理由者，並得於提起上訴後20日內向本院補提理由
書狀（均須按他造當事人之人數附繕本）「切勿逕送上級法院」
                                    書記官  陳怡心
中　　華　　民　　國　　111 　年　　11　　月　　10　　日
附表：古必錦於109年12月25日下午16時57分許，在AYY-6503號
      自小客車查扣之物品
編號 扣案物 沒收與否 備註  1 非制式手槍1枝（含彈匣2個）  ①槍枝管制編號0000000000。 ②認係非制式手槍，由仿手槍外型製造之槍枝，組裝已貫通之金屬槍管而成，擊發功能正常，可供擊發適用子彈使用，認具殺傷力。（如影像1〜4) ③所載彈匣2個，均為同項之非制式手槍（槍枝管制編號0000000000)所屬彈匣。 　  ⑴內政部警政署刑事警察局110年3月15日刑鑑字第1100000755號鑑定書暨影像照片1份（偵卷第143至150頁） ⑵內政部警政署111年10月12日警署刑偵字第1110010662號函（本院訴緝卷第157頁）  2 制式子彈1顆、非制式子彈49顆  （均已試射完畢） ①送鑑子彈1顆：（如影像5〜6) 　1顆，研判係口徑9x19mm制式子彈，底火皿發現有撞擊痕跡，經試射，可擊發，認具殺傷力。 ②送鑑子彈2顆：（如影像7〜8) 　⑴認均係非制式子彈，由口徑9mm制式空包彈組合直徑約8.9mm金屬彈頭而成，採樣1顆試射，可擊發，認具殺傷力。 　⑵再送鑑上開未試射子彈1顆，經試射，可擊發，認具殺傷力。 ③送鑑子彈2顆：（如影像9〜10) 　⑴認均係非制式子彈，由口徑9mm制式空包彈組合直徑約8.9mm金屬彈頭而成，底火皿均發現有撞擊痕跡，採樣1顆試射，可擊發，認具殺傷力。 　 　⑵再送鑑上開未試射子彈1顆，經試射，可擊發，認具殺傷力。 ④送鑑子彈44顆：（如影像11〜12) 　⑴認均係非制式子彈，由金屬彈殼組合直徑約9.0mm金屬彈頭而成，採樣15顆試射，均可擊發，認具殺傷力。 　⑵再送鑑上開未試射子彈29顆，均經試射：26顆，均可擊發，認具殺傷力；2顆，雖均可擊發，惟發射動能均不足，認不具殺傷力；1顆，無法擊發，認不具殺傷力。 ⑤送鑑子彈1顆：（如影像13〜14)  　認係非制式子彈，由金屬彈殼組合直徑約9.0mm金屬彈頭而成，底火連桿内陷，經試射，無法擊發，認不具殺傷力。 　   ⑴內政部警政署刑事警察局110年3月15日刑鑑字第1100000755號鑑定書暨影像照片1份（偵卷第143至150頁） ⑵內政部警政署刑事警察局110年10月27日刑鑑字第1108010963號函（本院訴275號卷第185頁） 　 


附錄本案論罪科刑法條全文：
槍砲彈藥刀械管制條例第7條
未經許可，製造、販賣或運輸制式或非制式火砲、肩射武器、機
關槍、衝鋒槍、卡柄槍、自動步槍、普通步槍、馬槍、手槍或各
類砲彈、炸彈、爆裂物者，處無期徒刑或7年以上有期徒刑，併
科新臺幣3千萬元以下罰金。
未經許可，轉讓、出租或出借前項所列槍砲、彈藥者，處無期徒
刑或5年以上有期徒刑，併科新臺幣1千萬元以下罰金。
意圖供自己或他人犯罪之用，而犯前二項之罪者，處死刑或無期
徒刑；處徒刑者，併科新臺幣5千萬元以下罰金。
未經許可，持有、寄藏或意圖販賣而陳列第1項所列槍砲、彈藥
者，處5年以上有期徒刑，併科新臺幣1千萬元以下罰金。
意圖供自己或他人犯罪之用，以強盜、搶奪、竊盜或其他非法方
法，持有依法執行公務之人所持有之第1項所列槍砲、彈藥者，
得加重其刑至二分之一。
第1項至第3項之未遂犯罰之。

槍砲彈藥刀械管制條例第12條
未經許可，製造、販賣或運輸子彈者，處1年以上7年以下有期徒
刑，併科新台幣500萬元以下罰金。
未經許可，轉讓、出租或出借子彈者，處6月以上5年以下有期徒
刑，併科新台幣300萬元以下罰金。
意圖供自己或他人犯罪之用，而犯前二項之罪者，處3年以上10
年以下有期徒刑，併科新台幣700萬元以下罰金。
未經許可，持有、寄藏或意圖販賣而陳列子彈者，處5年以下有
期徒刑，併科新台幣300萬元以下罰金。
第1項至第3項之未遂犯罰之。